---
title: "Infográfico de Projeção de Aposentadoria e Pirâmide Etária"

---

```{r setup, include=FALSE}
knitr::opts_chunk$set(echo = FALSE, warning = FALSE, message = FALSE, comment = '', fig.width = 8, fig.height = 6)
```

## Variável do Tabelão ANO_PRE_APO

O histograma abaixo foi para explicar que não utilizamos a variável ANO_PRE_APO do tabelão, pois aproximadamente 75% das observações estão zeradas.


```{r fig.height=5, fig.width=6}
df <- vroom::vroom("X:/Teste/Marcelo/Piramide/piramide.csv")

df |> ggplot2::ggplot() +
  ggplot2::aes(x =  ANO_PREV_APO) +
  ggplot2::geom_histogram(fill = "grey") + 
  ggplot2::theme_minimal()
```


## Piramide Etária dos Aposentados

Foi desenvolvido um gráfico de pirâmide para os aposentados, considerando as faixas etárias dos servidores com base em suas idades:

```{r}
library(tidyverse)
library(scales)
df_aposen <- readRDS("data/df_aposen.rds")

df_aposen <- df_aposen |> mutate(
  CO_SEXO = factor(CO_SEXO, levels = c("M", "F"))
)

grafico <- df_aposen %>%
  ggplot(aes(
    x = faixa_etaria_aposen,
    y = Total,
    fill = CO_SEXO
  )
  ) +
  geom_bar(stat = "identity") +
  scale_fill_manual(values = c("#004580", "#FF7F0E")) +
  scale_y_continuous(
    breaks=seq(-85000,105000,25000),
    labels=paste0(
      abs(seq(-85000,105000,25000)
          ))
    )+
  coord_flip(ylim = c(-60000, 60000)) + 
  geom_text(label = label_number(scale = 1,
                              big.mark = ".",
                              decimal.mark = ",")(abs(df_aposen$Total)), 
            hjust = ifelse(df_aposen$Total < 0, 1, -0.1),
    #         position = position_stack(vjust = 0.5),
    color = "#343a40",
            size = 3)

grafico <- grafico +
  labs(
    title = "Distribuição Etária dos Servidores Aposentados",
    #subtitle = "\nAposentados",
    fill = "Sexo",
    y = "Total de Servidores",
    caption = "\nFonte: https://www.gov.br/servidor/pt-br/observatorio-de-pessoal-govbr/"
  )

grafico <- grafico + theme(
  plot.background = element_blank(),
  axis.ticks = element_blank(),
  axis.title.y = element_blank(),
  legend.title = element_blank(),
  panel.background = element_blank(),
  panel.border = element_blank(),
  strip.background = element_blank(),
  strip.text.x = element_blank(),
  panel.grid.minor = element_blank(),
  panel.grid.major = element_blank(),
  axis.text = element_text(size = 10),
  legend.position = "bottom",
  legend.key.size = unit(0.5, "cm"),
  legend.text = element_text(
    size = 10,
    face = "bold"
  ),
  plot.title = element_text(
    size = 15,
    hjust = 0.5,
    face = "bold",
    colour = "#343a40"
  ),
  plot.subtitle = element_text(
    size = 12,
    hjust = 0.5,
    face = "bold"
  ),
  axis.title.x = element_text(
    size = 8,
    face = "bold"
  ),
  plot.caption = element_text(
    size = 10,
    hjust = 0.5,
    face = "italic",
    color = "gray"
  )
)

 grafico

#plotly::ggplotly(grafico)

```

## Servidores Ativos

"Foram definidas faixas etárias (a cada cinco anos) para os servidores ativos, com base em suas idades atuais.

No ano de 2028, ocorre a transição de faixa etária para os servidores, evidenciando o acúmulo gradual dos totais em faixas etárias superiores.

O mesmo padrão se repete nos anos de 2033 e 2038, sendo que neste último ano, ocorre a acumulação de servidores na faixa etária **75+ anos - Aposentadoria**, devido ao alcance da idade compulsória para a aposentadoria."

```{r}

df_final <- readRDS("data/df_ativos.rds")

df_final <- df_final |> mutate(
  CO_SEXO = factor(CO_SEXO, levels = c("M", "F"))
)

grafico_sem_rotulo <- df_final  |> 
  ggplot(aes(
    x = faixa_etaria,
    y = Total,
    fill = CO_SEXO
  )) +
  geom_bar(stat = "identity") +
  scale_fill_manual(values = c("#004580", "#FF7F0E")) +
scale_y_continuous(
    breaks = seq(-105000, 80000, 45000),
    labels = paste0(abs(seq(-105000, 80000, 45000)))
  ) +
  coord_flip(ylim = c(-105000, 80000)) + 
  geom_text(aes(label = label_number(scale = 1,
                              big.mark = ".",
                              decimal.mark = ",")(abs(df_final$Total))), 
            hjust = ifelse(df_final$Total < 0, 1, -0.1),
            #position = position_stack(vjust = 0.5),
            color = "#343a40",
            size = 4)



grafico_sem_rotulo <- grafico_sem_rotulo +
  labs(
    title = "Distribuição Etária dos Servidores ",
    subtitle = "\n\nTotal de Servidores em {closest_state}",
    y = "",
    caption = "\nFonte: https://www.gov.br/servidor/pt-br/observatorio-de-pessoal-govbr/"
  )

grafico_sem_rotulo <-grafico_sem_rotulo + theme(
  plot.background = element_blank(),
  axis.ticks = element_blank(),
  axis.title.y = element_blank(),
  legend.title = element_blank(),
  panel.background = element_blank(),
  panel.border = element_blank(),
  strip.background = element_blank(),
  strip.text.x = element_blank(),
  panel.grid.minor = element_blank(),
  panel.grid.major = element_blank(),
  axis.text = element_text(size = 15),
  legend.position = "bottom",
  legend.key.size = unit(0.75, "cm"),
  legend.text = element_text(
    size = 18,
    face = "bold"
  ),
  plot.title = element_text(
    size = 18,
    hjust = 0.5,
    face = "bold",
    colour = "#343a40"
  ),
  plot.subtitle = element_text(
    size = 15,
    hjust = 0,
    face = "bold"
  ),
  axis.title.x = element_text(
    size = 15,
    face = "bold"
  ),
  plot.caption = element_text(
    size = 15,
    hjust = 0.5,
    face = "italic",
    color = "gray"
  )
)

```

```{r fig.width=10}
library(gganimate)
library(gifski)
grafico_sem_rotulo <- grafico_sem_rotulo +
  transition_states(
    Ano,
    transition_length = 0,
    state_length = 5
  ) +
  enter_fade() +
  exit_fade() +
  ease_aes('cubic-in-out')

animate(
  grafico_sem_rotulo,
  fps = 4,
  duration = 20,
  width = 800,
  height = 500,
  renderer = gifski_renderer("img/ativos.gif")
)
```



## Simulando um total de ingressos de Servidores a cada período

Foi adotado um cenário hipotético de 8.000 novos ingressos de servidores a cada ano, na faixa etária de **25-29 anos**.

Dessa forma, ao longo de um período de 5 anos, teremos um acréscimo total de 40.000 novos servidores, distribuídos igualmente por sexo, resultando em 20.000 ingressos para cada grupo.

Observa-se que o padrão de comportamento desse gráfico assemelha-se ao mencionado anteriormente, onde a cada intervalo de cinco anos, os servidores alteram suas faixas etárias.

```{r}
grafico_sem_rotulo <- df_final %>%
  ggplot(aes(
    x = faixa_etaria,
    y = total_ingresso,
    fill = CO_SEXO
  )
  ) +
  geom_bar(stat = "identity") +
  scale_fill_manual(values = c("#004580", "#FF7F0E")) +
  scale_y_continuous(
    breaks = seq(-105000, 80000, 45000),
    labels = paste0(abs(seq(-105000, 80000, 45000)))
  ) +
  coord_flip(ylim = c(-105000, 80000)) +
  geom_text(label = label_number(scale = 1,
                              big.mark = ".",
                              decimal.mark = ",")(abs(df_final$total_ingresso)), 
            hjust = ifelse(df_final$total_ingresso < 0, 1, -0.1),
            # position = position_stack(vjust = 0.5),
            color = "#343a40",
            size = 4)



grafico_sem_rotulo <- grafico_sem_rotulo +
  labs(
    title = "Distribuição Etária dos Servidores ",
    subtitle = "\n\nTotal de Servidores em {closest_state}",
    y = "",
    caption = "\nFonte: https://www.gov.br/servidor/pt-br/observatorio-de-pessoal-govbr/"
  )

grafico_sem_rotulo <-grafico_sem_rotulo + theme(
  plot.background = element_blank(),
  axis.ticks = element_blank(),
  axis.title.y = element_blank(),
  legend.title = element_blank(),
  panel.background = element_blank(),
  panel.border = element_blank(),
  strip.background = element_blank(),
  strip.text.x = element_blank(),
  panel.grid.minor = element_blank(),
  panel.grid.major = element_blank(),
  axis.text = element_text(size = 15),
  legend.position = "bottom",
  legend.key.size = unit(0.75, "cm"),
  legend.text = element_text(
    size = 18,
    face = "bold"
  ),
  plot.title = element_text(
    size = 18,
    hjust = 0.5,
    face = "bold",
    colour = "#343a40"
  ),
  plot.subtitle = element_text(
    size = 15,
    hjust = 0,
    face = "bold"
  ),
  axis.title.x = element_text(
    size = 15,
    face = "bold"
  ),
  plot.caption = element_text(
    size = 15,
    hjust = 0.5,
    face = "italic",
    color = "gray"
  )
)

```

```{r}
library(gganimate)
library(gifski)
grafico_sem_rotulo <- grafico_sem_rotulo +
  transition_states(
    Ano,
    transition_length = 0,
    state_length = 5
  ) +
  enter_fade() +
  exit_fade() +
  ease_aes('cubic-in-out')

animate(
  grafico_sem_rotulo,
  fps = 4,
  duration = 20,
  width = 800,
  height = 500,
  renderer = gifski_renderer("img/ativos.gif")
)
```


## Separados

Apenas para demostração cada gráfico separado. 

```{r}
grafico <- df_final %>%
  ggplot(aes(
    x = faixa_etaria,
    y = total_ingresso,
    fill = CO_SEXO
  )) +
  geom_bar(stat = "identity") +
  scale_fill_manual(values = c("#004580", "#FF7F0E")) +
  scale_y_continuous(
    breaks = seq(-105000, 80000, 45000),
    labels = paste0(abs(seq(-105000, 80000, 45000)))
  ) +
  coord_flip(ylim = c(-105000, 80000)) +
  facet_wrap(vars(Ano))
  # geom_text(aes(label = abs(Total)), 
  #           hjust = ifelse(df_final$Total < 0, 1, -0.1),
  #            position = position_stack(vjust = 0.5),
  #           color = "#343a40",
  #           size = 3)



grafico <- grafico +
  labs(
    title = "Distribuição Etária dos Servidores ",
    y = "", x = "",
    caption = "\nFonte: https://www.gov.br/servidor/pt-br/observatorio-de-pessoal-govbr/"
  )

grafico <-grafico + theme(
  plot.background = element_blank(),
  axis.ticks = element_blank(),
  axis.title.y = element_blank(),
  legend.title = element_blank(),
  panel.background = element_blank(),
  panel.border = element_blank(),
  strip.background = element_blank(),
  #strip.text.x = element_blank(),
  panel.grid.minor = element_blank(),
  panel.grid.major = element_blank(),
  axis.text = element_text(size = 10),
  legend.position = "bottom",
  legend.key.size = unit(0.75, "cm"),
  legend.text = element_text(
    size = 18,
    face = "bold"
  ),
  plot.title = element_text(
    size = 18,
    hjust = 0.5,
    face = "bold",
    colour = "#343a40"
  ),
  plot.subtitle = element_text(
    size = 15,
    hjust = 0,
    face = "bold"
  ),
  axis.title.x = element_text(
    size = 15,
    face = "bold"
  ),
  plot.caption = element_text(
    size = 15,
    hjust = 0.5,
    face = "italic",
    color = "gray"
  )
)
grafico
```


## Projeção

Neste gráfico, foi representada a evolução do número total de servidores por sexo na última faixa etária, 75+ anos - Aposentadoria. Nesse contexto, partimos da premissa de que os servidores se aposentam compulsoriamente.

É importante ressaltar que esses valores podem variar, pois os servidores podem se aposentar antes da idade compulsória, e o cálculo não considera o total de falecimentos.



```{r}
library(echarts4r)

graf_linha <- df_final |> dplyr::filter(
  faixa_etaria == "75+ anos - Aposentadoria"
) |> mutate(
  Ano = as.factor(Ano),
  Total =  case_when( 
    CO_SEXO == "M" ~ Total * -1,
    TRUE ~ Total
    )
) |> 
  select(-total_ingresso) |> 
  tidyr::pivot_wider(names_from = CO_SEXO,
                        values_from = Total
)

graf_linha|> 
  e_chart( x = Ano) |> 
  e_line(serie = `M`) |> 
  e_line(serie = `F`) |>
  e_color(
    c( "#004580", "#FF7F0E"),
    "#d3d3d3"
  ) |> 
    e_x_axis(
    name = "Anos",
    nameLocation = "center",
    nameGap = 30
           ) |> 
  e_y_axis(
    name = "Total de Servidores aposentados", 
    nameLocation = "center", 
    nameGap = 60
           ) |> 
  e_grid(
    containLabel = TRUE
    ) |> 
  e_tooltip("axis")
    

```

